臺灣彰化地方法院民事判決　96年度訴字第717號
原　　　告　丙○○
被　　　告　乙○○
　　　　　　甲○○
前列二人共同
訴訟代理人　陳振吉律師
上列當事人間請求損害賠償事件，本院於民國九十六年十月二十
五日言詞辯論終結，茲判決如下：
    主  文
原告之訴及假執行之聲請均駁回。
訴訟費用由原告負擔。
    事實及理由
一、按訴狀送達後，原告不得將原訴變更追加他訴，但有擴張或
    減縮應受判決事項之聲明者，不在此限，民事訴訟法第二百
    五十五條第一項第三款定有明文。本件原告原起訴請求被告
    乙○○、甲○○各給付原告新臺幣（下同）四十六萬八千元
    ，並自起訴狀送達之翌日起至清償日止，按年息百分之五計
    算之利息，於辯論中變更為請求被告乙○○、甲○○各給付
    十四萬四千元，再變更為二十一萬六千元，及自起訴狀送達
    被告之翌日起至清償日止，按年息百分之五計算之利息，應
    分別屬減縮及擴張應受判決事項之聲明，應予准許，先予敘
    明。
二、原告起訴主張：
（一）緣被告自民國八十九年九月三十日迄九十六年十月一日止
      ，共同出租其等所有坐落彰化縣彰化市○○○段過溝子小
      段第八五地號土地，及其上建物予原告經營黃昏市場。詎
      九十六年五月間經彰化地政事務所人員實施土地鑑界，原
      告才知被告二人侵害原告之租賃權，而自八十九年十月一
      日起至九十一年九月三十日止，共計三年，以每月租金一
      萬二千元之租金，出租上開地號土地內之部分土地約二．
      五坪予訴外人童秀裡經營檳榔攤。被告因侵害原告之租賃
      權所收取之租金共計四十三萬二千元，而被告二人對前揭
      土地之應有部分各二分之一，故被告二人應分別給付原告
      二十一萬六千元之侵權行為損害賠償。並聲明：被告乙○○、甲○○各給付原告二十一萬六千元，及自起訴狀送達
      之翌日起至清償日止，按年利率百分之五計算之利息。原
      告願供擔保，請准宣告假執行。
（二）對被告答辯之陳述：
  １、依照兩造訂立之房屋租賃契約書第一條約定：「甲方（即
      被告）房屋所在地及使用範圍房屋門牌坐落：彰化市○○
      街二七七巷八號旁，彰化市○○○段過溝子小段八五地號
      。」，依該條約定，被告出租標的為彰化市○○○段過溝
      子小段八五地號全部，乃至為明確。即自八十九年九月三
      十日起，迄九十六年十月一日止，被告共同出租上開地號
      土地全部，及其上建物予原告，原告亦以此意思表示承租
      之，已據證人即介紹人兼見證人丁○○到庭證述明確。
  ２、按因故意或過失不法侵害他人之權利者，負損害賠償責任
      ，民法第一百八十四條第一項前段定有明文。被告將上開
      土地出租予原告後，竟再將上開土地中之二．五坪出租予
      訴外人童秀裡經營檳榔攤，自有侵害原告之租賃權。
  ３、再按因侵權行為所生之損害賠償請求權，自請求權人知有
      損害及賠償義務人時起，二年間不行使而消滅，自有侵權
      行為時起，逾十年者亦同，民法第一百九十七條第一項亦
      定有明文。本件原告係於九十六年五月間經彰化地政事務
      所人員實施土地鑑界，原告始查知被告二人侵害原告之租
      賃權，則以知悉有損害及賠償義務人起尚未逾二年。若自
      有侵權行為之八十九年十月一日起，亦未逾十年之消滅時
      效，是被告抗辯本件原告請求權已罹消滅而消滅，應無可
      採。
三、被告則以：
（一）按被告自八十九年十月一日起與原告簽立租賃契約，即將
      坐落彰化市○○街二七七巷八號旁之現有既存之特定鐵皮
      屋部分，且不包括當時已出租予訴外人童秀裡二．五坪之
      檳榔攤部分，租金每月四萬八千元出租予原告。至於兩造
      所簽訂租賃契約書第一條所載「甲方（即被告）房屋所在
      地及使用範圍房屋門牌坐落：彰化市○○街二七七巷八號
      旁，彰化市○○○段過溝子小段八五地號。」，因系爭房
      屋未辦理保存登記之鐵皮屋，亦無門牌號碼，兩造僅約略
      記載而已，又當時訴外人唐煥彩早已將原告所稱之檳榔攤
      出租予訴外人童秀裡，前開檳榔攤出租部分係更早於本件
      兩造所簽立租賃標的之前即早已存在，且系爭建物早已建
      造完成，當時兩造所約定出租之範圍係屬明確及確定，本
      件自始無原告所稱侵害租賃權等情。
（二）被告於原告提起本件訴訟後，前至租賃處瞭解，赫然發現
      原告將承租之鐵皮屋劃分部分位置出租予訴外人黃文慶，
      每月租金八千元；出租訴外人陳靜怡及施義晟每月租金二
      萬三千元；出租訴外人陳志彰等人而違法轉租。是原告未
      經被告同意即將系爭鐵皮屋違法轉租，坐收不當之轉租收
      入，而今竟反而遽向被告訴請侵害租賃權，實不知原告何
      以能說出如此悖理之主張，益見其所述之無理由。
（三）原告主張依民法第一百八十四條第一項前段請求，惟民法
      侵權行為其一般要件為：行為人須有故意或過失、侵權行
      為（即加害行為）、侵害他人權利或利益、發生損害、行
      為與結果間存有相當之因果關係、行為人係以不法方式為
      之等不法構成要件始該當之。然依原告起訴狀或補充理由
      狀所稱，並未詳盡舉證證明被告如何基於侵權行為之要件
      ，詳實盡舉證責任。再被告所獲租金之利益，係基於租賃
      契約之法律關係，並非被告因實施侵權行為結果所致，故
      被告所獲利益與原告認被告實施侵權行為之結果間並無相
      當因果關係。
（四）本件債權是否屬於侵權行為之「權利」範圍，依學說通說
      ，係採否定之見解，即債權並非屬權利之範圍，則依民法
      侵權行為之不法構成件即不該當。況被告所出租予原告之
      鐵皮屋係早已建造完成，對於出租範圍及管領範圍係屬明
      確及確定之鐵皮屋，本件並無侵害租賃權等情，因系爭鐵
      皮屋早已建造完成，故兩造僅約略記載「彰化市○○街二
      二七巷八號旁彰化市○○○段過溝子小段八五地號」而已
      ，至於兩造所簽立租賃契約書第一條所載：「甲方房屋所
      在地及使用範圍房屋門牌坐落彰化市○○街二七七巷八號
      旁彰化市○○○段過溝子小段八五地號」，因系爭房屋為
      未辦理登記之鐵皮屋建物，亦無門牌號碼編號，兩造僅略
      記載而已，又當時訴外人唐煥彩早已將原告所稱之檳榔攤
      出租予第三人童秀裡，前開檳榔攤出租部分係更早於本事
      件兩造所簽立租賃標的之前即已存在，並無侵害原告之租
      賃權。
（五）被告於八十九年間與原告簽立租賃契約，即將坐落彰化市
      ○○街二七七巷八號旁之現有既存之特定鐵皮屋出租予原
      告，原告所管領之範圍，係屬確定範圍，而被告與原告訂
      定租賃契約當時，並不包括早已出租予第三人童秀裡所坐
      落彰化市○○○段過溝子小段八五地號之一小部分約二．
      五坪部分作為檳榔攤使用之部分。基於探求當事人真意之
      意旨，自不會因嗣後系爭土地受鑑定界址而突然侵奪原告
      之租賃權，而依原告所述，益可證明兩造當時確係以既存
      之建造完成鐵皮屋為租賃範圍，否則原告為何會於承租數
      年後，於租賃即將到期前，方提起本訴主張原告受有侵害
      。
（六）原告於起訴狀所述，其因地政事務所實施土地測量後，才
      知被告二人侵害其租賃權，顯見原告自始承租系爭房屋之
      日起，至九十六年五月前，均自認兩造租賃範圍與實際管
      理範圍均相同，並無爭議，益見兩造彼此租賃範圍及真意
      確如原告所管領之現有已建造完成及既存特定範圍之鐵皮
      屋範圍。再原告提出被告與訴外人童秀裡簽立之契約書，
      被告係於八十九年九月二十三日與訴外人童秀裡訂立租賃
      契約，租期自八十九年十月一日起至九十一年九月三十日
      止，見證人係丁○○。且訴外人是在八十八年七月一日起
      ，即與被告之父就系爭土地，訂立契約承租二．五坪之土
      地，供作檳榔攤使用，顯見被告係更早將系爭房屋出租予
      訴外人童秀裡，被告與訴外人童秀裡及原告間所訂立之租
      賃契約，各自之承租範圍係屬各別且範圍確定，並無原告
      所指侵害租賃權之情事。
（七）按因侵權行為所生之損害賠償請求權，自請求權人知有損
      害及賠償義務人起二年間不行使而消滅，民法第一百九十
      七條定有明文。即使如原告主張，然原告自租賃時起，即
      已知損害及賠償義務人，故本件之請求權亦應已罹於二年
      間不行使而消滅。
（八）證人丁○○雖證稱：原告是承租彰化市○○段過溝子小段
      八五地號土地全部等語。然被告與訴外人童秀裡就系爭土
      地，於八十九年九月二十三日所訂立之租賃契約，見證人
      是證人丁○○自己簽名，其竟稱不認識訴外人童秀裡，顯
      見其證述已有不實，而不足採。又證人丁○○確認被告出
      租予訴外人童秀裡之位置，係在鐵皮屋內，然經鈞院勘驗
      後，訴外人童秀裡承租之位置確係在鐵皮屋之外，益證證
      人丁○○所為證述之不可採。再證人丁○○證稱：因時間
      久遠而不記得原告係何時承租等語。其根本即無法確認原
      告係自何時承租，如此根本即非證人所稱其先介紹兩造間
      之租賃權在先，況證人丁○○原先一再確認其不認識訴外
      人童秀裡，待檢視原告提出之租賃契約書其簽名後，一再
      辯稱「不記得、不清楚等語」迴避，證人丁○○對於原告
      不利之陳述均以不記得、不清楚迴避，而對於原告有利之
      陳述，指證清楚，其證述顯不可靠，且證人丁○○於第一
      次開庭時即主動到庭，其與原告關係及交情顯非尋常，如
      此證人丁○○之證述，實令人質疑。並聲明：原告之訴駁
      回。
（九）又鈞院至現場履勘時可清楚目視，系爭土地上現有既存之
      特定鐵皮屋，係早已一體建造完成之建物，靠近巷道之一
      部分鐵皮屋並已分租予第三人作為販賣早餐之用，原告亦
      自陳其承租之面積為搭鐵皮屋四間，鐵架最東側的二片鐵
      門伊沒有承租，顯見兩造於訂約承租時，係對已建造完成
      之鐵皮屋四間為範圍，並不包括早已出租予訴外人童秀裡
      ，所承租之二．五坪土地。
四、兩造不爭執事項：
（一）原告自八十九年十月一日起，即向被告二人承租系爭土地
      及建物，迄至九十六年十月一日止。
（二）被告自八十九年十月一日起至九十一年九月三十日止，將
      坐落彰化縣彰化市○○○段過溝子小段八五地號之一部份
      約二．五坪土地出租予訴外人童秀裡，其每月租金一萬二
      千元。
（三）訴外人童秀裡向被告所承租之上開土地位置，確係在系爭
      彰化縣彰化市○○○段過溝子小段八五地號土地上。
（四）系爭建物（鐵皮屋）於被告出租予原告時，即已建造完成
      。
（五）原告承租之面積為上開搭蓋之鐵皮屋四間，鐵架最東側二
      片鐵門部分沒有承租。
五、兩造爭執事項：
（一）被告自八十九年十月一日起至九十一年九月三十日止，將
      坐落彰化縣彰化市○○○段過溝子小段八五地號之一部份
      約二．五坪土地出租予訴外人童秀裡，有無侵害原告之承
      租權。
（二）如被告有侵害原告之承租權，其請求權時效是否已罹於時
      效而消滅。
六、得心證之理由：
（一）原告主張其自八十九年十月一日起，即向被告二人承租系
      爭土地及建物，迄至九十六年十月一日止。被告竟於八十
      九年十月一日起至九十一年九月三十日止，將坐落彰化縣
      彰化市○○○段過溝子小段八五地號之一部份約二．五坪
      土地出租予訴外人童秀裡，其每月租金一萬二千元之事實
      ，業據其提出房屋租賃契約書為證，並經證人丁○○到庭
      證述明確，且為被告所不爭執，堪信原告此部分之主張為
      真實。
（二）原告主張被告上開出租系爭土地予訴外人童秀裡之行為，
      侵害到其承租權等語。被告則以其出租予訴外人童秀裡之
      土地，並不包括在出租予原告之土地內等語置辯。按解釋
      意思表示，應探求當事人之真意，不得拘泥於所用之辭句
      ，民法第九十八條訂有明文；次按解釋私人之契約應在通
      觀全文，並斟酌立約當時之情形，以期不失立約人之真意
      ；解釋意思表示，固須探求當事人之真意，不得拘泥於所
      用之辭句，但所用之辭句業已表示當事人真意，無須別事
      探求者，即不得反捨所用之辭句而更為曲解（最高法院九
      十二年度台上字第一五八三號判決意旨、八十六年度台上
      字第三０四二號判決意旨參照）。經查：１、證人丁○○
      雖到庭證稱：原告是在八十九年間開始向被告承租彰化市
      ○○○段過溝子小段八五地號，做為攤販生意，是由伊介
      紹的，租金約四、五萬元，承租日期因時間太久忘記了；
      當時是全部土地整塊都租給原告，伊不知道是幾坪，鐵皮
      屋在出租之前就已經有的等語。惟按兩造訂立之契約書為
      「房屋租賃契約書」，該契約書第一條約定：「甲方（即
      被告）房屋所在地及使用範圍房屋門牌號坐落：彰化市○○街二七七巷八號旁（之）彰化市○○○段過溝子小段八
      五地號」，有原告提出之房屋租賃契約書在卷可稽。是依
      該契約條款之約定，已明文約定係承租房屋，且房屋所在
      地及使用範圍房屋門牌坐落在彰化市○○街二七七巷八號
      旁之彰化市○○○段過溝子小段八五地號，其使用之辭句
      業已表示當事人真意，係所承租之建物位置及使用範圍是
      坐落在系爭八五地號土地上，無須別事探求，即不得反捨
      所用之辭句而更為曲解為係承租上開八五地號土地之全部
      。再證人丁○○證稱：原告承租的範圍是否為鐵皮屋，細
      節伊不太記得了；訴外人童秀裡承租的位置是在鐵皮屋內
      等語。然經本院到現場勘驗結果，訴外人童秀裡承租之位
      置係在鐵皮屋之外，有勘驗筆錄及現場照片附卷可按，是
      證人丁○○證稱原告是承租「全部土地整塊」，即有可疑
      。２、系爭建物（鐵皮屋）早於原告向被告承租時即已興
      建完成，此為原告所不爭執，且原告提出之房屋租賃契書
      所載，其承租之起始日與訴外人童秀裡之承租起始日同為
      八十九年十月一日，而原告承租被告上開建物之介紹人為
      證人丁○○，訴外人童秀裡承租被告上開建物之見證人亦
      為丁○○，業經證人丁○○到庭證述明確，且有房屋租賃
      契約書在卷可憑。再原告於本院辯論時亦稱：伊承租時訴
      外人童秀裡是有在系爭土地上面搭檳榔攤賣擯榔，但是他
      有搬離之後再搬回來營業等語。是就現有證據，及原告之
      陳述觀之，訴外人童秀裡似先向被告承租系爭土地搭蓋檳
      榔攤賣檳榔。縱認非如被告主張係訴外人童秀裡先向被告
      承租系爭建物後，原告再向其承租，然至少是訴外人童秀
      裡與原告同時向被告承租，且介紹人及見證人均為證人丁○○，再綜觀兩造及訴外人童秀裡與被告訂立之房屋租賃
      契約書，其介紹人及見證人均為證人丁○○，所承租者均
      為「房屋」等情，亦可推論兩造訂約承租標的物之真意，
      僅為已建造完成之鐵皮屋，而非承租彰化縣彰化市○○○
      段過溝子小段八五地號土地之全部。３、再本院於九十六
      年十月一日至現場履勘，系爭土地上所建造之鐵皮屋，係
      與東側原告未承租之二片鐵門之鐵皮屋為一次建造之連棟
      建築，而訴外人童秀裡承租之位置係在鐵皮屋西側之屋外
      ，有本院之勘驗筆錄及拍攝之照片附卷可按。又原告亦於
      履勘現場時自承：其承租之面積為搭蓋之鐵皮屋四間，鐵
      架最東側的二片鐵門（鐵皮屋）伊沒有承租，系爭土地上
      之鐵皮建物在伊承租前，即已搭建完畢等語。並於本院辯
      論時陳稱：伊承租時訴外人童秀裡是有在系爭土地上面搭
      檳榔攤賣擯榔等語。則依原告之陳述，及現場之建物位置
      觀之，衡情應是原告欲承租系爭建物時，先到場確認係承
      租已搭蓋之鐵皮屋四間，不包括連棟建造之東側二間鐵皮
      屋，亦不包括在鐵皮屋外，訴外人童秀裡承租之檳榔攤位
      置後，再與原告訂立房屋租賃契約。否則在原告承租前，
      訴外人童秀裡已在該處擺攤賣檳榔，原告承租之位置如包
      括訴外人童秀裡所承租之位置，何以原告在承租時不表示
      異議，而容許訴外人童秀裡在該處擺攤賣檳榔多年，益證
      原告向被告承租之部分僅屬已搭建完成之鐵皮屋四間及其
      坐落之土地，而非係系爭八五地號土地全部。４、綜上所
      述，兩造業於房屋租賃契約書明白記載承租之標的物，係
      坐落在彰化縣彰化市○○街二七七巷八號旁之彰化市○○○段過溝子小段八五地號上之建物，依前揭最高法院判決
      意旨觀之，被告之抗辯即屬可採，原告認被告有侵害其租
      賃權等語，即無所據。
七、從而，原告主張其租賃權受侵害，而請求被告乙○○、甲○○應各給付原告二十一萬六千元，及自起訴狀繕本送達之翌
    日起至清償日止，按年利率百分之五計算之利息，即屬無據
    ，應予駁回。原告之訴既經駁回，則其假執行之聲請已失所
    附麗，應併予駁回。
八、本件判決之基礎已臻明確，兩造其餘攻擊防禦方法，經審酌
    後於判決結果不生影響，無庸一一論列，併此敘明。
據上論結，原告之訴為無理由，依民事訴訟法第七十八條，判決
如主文。
中　　華　　民　　國　　96　　年　　11　　月　 　8　　日
                  民事第二庭    法　官　陳秋錦
以上正本係照原本作成。
如對判決上訴，應於判決送達後20日內向本院提出上訴狀。
中　　華　　民　　國　　96　　年　　11　　月　 　8　　日
                      　　　    書記官　王惠嬌
